【裁判字號】    95,上更(二),276
【裁判日期】    951107
【裁判案由】    違反毒品危害防制條例
【裁判全文】
臺灣高等法院高雄分院刑事判決     95年度上更(二)字第276號
上  訴  人  甲○○
即  被  告
選任辯護人  李昌明  律師
            張賡堯  律師
上列上訴人因違反毒品危害防制條例案件，不服臺灣高雄地方法
院89年度重訴字第52號中華民國89年10月27日第一審判決（起訴
案號：臺灣高雄地方法院檢察署89年度偵字第12280 號），提起
上訴，經判決後，由最高法院第2 次發回更審，本院判決如下：
      主  文
原判決關於甲○○部分撤銷。
甲○○共同意圖販賣而持有第二級毒品，處有期徒刑伍年貳月。
扣案之甲基安非他命壹包（淨重參仟玖佰陸拾捌點壹公克）沒收
銷燬、另甲基安非他命包裝（重捌拾參點貳公克）沒收。
      事  實
一、甲○○因知好友呂長達（由臺灣高雄地方法院檢察署另行偵
    辦）於民國89年5月初，自臺北某不詳地點攜帶至高雄市，
    並藏放於高雄市○○○路317號鍋富城火鍋店內櫃子處之第
    二級毒品甲基安非他命1 包（純質淨重3355‧82公克）亟欲
    脫售，遂於89年5 月10日在該火鍋店內受呂長達之託，在呂
    長達藏放毒品於高雄期間，為其覓得買主求售，並與呂長達
    約定以每公斤新臺幣（下同）24萬元為底價，高出底價售出
    部分則歸甲○○販售毒品之代價，販售所得匯入呂長達於彰
    化商業銀行苓雅分行帳號為000000000000000 之帳戶內。甲
    ○○隨即以電話通知乙○○，告知乙○○販售毒品差價可由
    2 人均分，並邀同乙○○參與販售毒品，乙○○見有厚利可
    圖應允參與；甲○○、乙○○、呂長達3 人乃基於共同販賣
    第二級毒品甲基安非他命之意圖，由甲○○於同年月15日，
    約乙○○至前開火鍋店內，指示乙○○將該包甲基安非他命
    自該火鍋店的櫃子處取出，並告知毒品的重量約為4 公斤及
    販售底價後，由乙○○攜回至高雄市○○區○○街32巷37號
    住處，藏放於冰箱內伺機尋找買主脫售，而由甲○○、乙○
    ○、呂長達3 人共同持有之。嗣於同月23日，乙○○因四處
    求售無門，又恐大量之毒品長期藏放住處為警查獲，乃數次
    催甲○○連絡呂長達取回該包甲基安非他命，經甲○○與呂
    長達連絡後，由甲○○於同月29日告知乙○○，呂長達於隔
    日將到高雄，乙○○於同月30日下午4 時許，將該包甲基安
    非他命置於機車踏板處載送至前開火鍋店，經甲○○之指示
    ，置放於該火鍋店門口置物櫃內之際，為調查局南部機動組
    查獲，並扣得甲基安非他命1 包（淨重3968‧1 公克，平均
    純度84‧57％，純質淨重3355‧82公克，包裝重83‧2 公克
    ）。
二、案經調查局南部機動調查組移送臺灣高雄地方法院檢察署檢
    察官偵查起訴。
      理  由
壹、程序部分：
一、按於92年2 月6 日修正公布之刑事訴訟法施行前，已繫屬於
    各級法院之案件，其以後之訴訟程序，應依修正後之刑事訴
    訟法終結之，但修正刑事訴訟法施行前已依法定程序進行之
    訴訟程序，其效力不受影響，刑事訴訟法施行法第7 條之3
    定有明文。本件共同被告乙○○於調查中及原審之陳述，皆
    係刑事訴訟法於92年2月6日修正，92年9月1日施行前之證言
    ，依刑事訴訟法施行法第7條之3規定，均有證據能力。
貳、實體部分：
一、訊據上訴人即被告甲○○雖不諱言知悉呂長達藏放於鍋富城
    火鍋店內的物品為毒品甲基安非他命，且因乙○○持有毒品
    拿回火鍋店歸還，置放於該火鍋店門口置物櫃時，為調查局
    查獲等事實，惟矢口否認有何販賣毒品之意圖，辯稱：該批
    毒品甲基安非他命為呂長達放在乙○○住處，我只是介紹他
    們2人 認識，並無販售毒品甲基安非他命之犯意云云。
二、惟查：
   (一)被告與同案被告乙○○、呂長達共同謀議販賣毒品，並由
     同案被告乙○○取得甲基安非他命後意圖販賣圖利之事實
     ，業據被告甲○○於調查局調查中供稱：呂長達於89年5
     月中旬以電話交代我將該批甲基安非他命約以1 公斤24、
     5 萬元販售，我與同案被告乙○○再伺機實際販售從中分
     紅，賺取差價，呂長達並給予他在彰化銀行苓雅分行戶名
     呂長達，帳號000000000000000 ，在該批甲基安非他命販
     售後，將價款匯至上述戶頭，我即以電話聯絡同案被告乙
     ○○，相約至鍋富城火鍋店，並將該批甲基安非他命交由
     同案被告乙○○販售等語（偵查卷第2 至3 頁），甚為詳
     盡，核與証人即同案被告乙○○於調查局調查中所証述：
     我與甲○○早已熟識，約於89年5 月10日左右，甲○○打
     電話約我見面，表示其朋友有一批甲基安非他命待售，要
     我幫忙代為販售，並與我約定以每公斤24萬元為底價，實
     際售價由我與買主洽談，高出底價售出部分即為我個人販
     售安非他命之代價，經我同意。甲○○於5 月15日左右通
     知我至鍋富城火鍋店前，交付我一袋甲基安非他命，並告
     訴我該包毒品重量為4 公斤，我隨即帶回高雄市○○街住
     處將之藏放於冰箱中，、、、，甲○○亦曾多次催問我販
     售情形等語相符（偵查卷第8 至9 頁），並於查獲時當場
     扣得甲基安非他命一包（淨重3968‧1 公克），顯見被告
     確有與同案被告乙○○、呂長達共謀販售毒品，並交由同
     案被告乙○○持有策劃買賣之事宜；至被告抗辯其與同案
     被告乙○○於調查局調查筆錄係受誘導非任意性自白犯罪
     云云，惟查証人即調查員謝佳河於本院前審已証稱：「在
     訊問被告等時係依其自由陳述，我們沒有刑求逼供」等語
     （見本院上更(一)卷第87頁、第90頁），且被告於檢察官初
     訊時亦未抗辯遭刑求逼供，其於本院審理時始為上述抗辯
     ，自非可採。
  (二)被告甲○○於偵查及審理中變異前詞，以並未參與置辯，然
    查：被告甲○○關於此次意圖販賣而持有犯行的參與程度，
    於調查局調查中供稱係擔任聯絡乙○○，並可分得販賣所得
    之仲介人角色；於偵查中則改稱：甲基安非他命是呂長達的
    ，是呂長達於5 月中旬交給同案被告乙○○云云（偵查卷第
    65頁）；於原審審理中再改稱：我只介紹呂長達與同案被告
    乙○○認識，他們之間有何接洽我不知道云云（原審法院89
    年7 月28日訊問筆錄），被告甲○○的供詞前後不一，且顯
    有卸責傾向，其供詞已有疑義。再被告甲○○知悉同案被告
    乙○○為呂長達販售甲基安非他命，且擔任從中聯絡的角色
    ，亦據同案被告乙○○於原審審理中供稱：是甲○○要我去
    光華路火鍋店內的櫃台拿的，當時甲○○在店外指著那一包
    ，叫我拿回家放。甲○○知悉該包是甲基安非他命，放在我
    家中的主要原因是甲○○向我說其朋友要搬家。販售底價也
    是甲○○向我告知等語綦詳，被告甲○○亦於原審審理中供
    承：呂長達要託放之前有告知我是甲基安非他命，並稱要放
    一星期等語（以上見原審法院89年8 月14日訊問筆錄），況
    參以同案被告乙○○於調查局調查中對於係代何人販售毒品
    ，猶不甚清楚，此據其於調查局調查中供稱：「5 月10 日
    左右甲○○打電話約我見面，說其朋友（姓名我不清楚）有
    一批甲基安非他命待售，要我幫忙處理代為販售，並與我約
    定以每公斤新台幣24萬元為底價，實際售價由我與買主洽談
    。‧‧‧‧。」（偵查卷第8 頁）等語無訛。足認被告甲○
    ○不僅對於販售毒品之事知悉，且同案被告乙○○代呂長達
    販售毒品，中間均透過被告甲○○的聯繫與指示，被告甲○
    ○參與犯行的程度顯甚為密切，所辯純屬空言卸責之詞，不
    足採信。
  (三)至証人即同案被告乙○○於本院審理中雖結証稱：「（89年
    5 月間是否有到高雄市○○○路317 號鍋富城火鍋店取得一
    包甲基安非他命？）有的」「被告告訴我有要寄的東西，要
    我過去，我有過去拿」「（當時被告交給你那包東西的目的
    為何？）被告要我帶回家寄放壹個禮拜」云云（見本院95年
    10 月24 日審判筆錄），惟查同案被告乙○○業已於檢察官
    聲請羈押案件，經原審法院法官訊問時供承：「（毒品誰的
    ？）是甲○○的朋友，放了十幾天，是託我賣，我有託甲○
    ○叫他朋友拿回去。」等語（見原審89年度聲羈字第256 號
    卷），核與被告甲○○於該案訊問時所稱：「是乙○○準備
    要賣，、、、、」，「、、、、若有賣出毒品，會給我一點
    錢。」等語（見同上聲羈卷）相符，是証人即同案被告乙○
    ○前述所証，顯不足採信。
  (四)所查獲之甲基安非他命經送鑑驗後，認屬第二級毒品甲基安
    非他命，合計淨重3968‧1 公克（包裝重83‧20公克），平
    均純度84‧57％，純質淨重3355‧82公克，有法務部調查局
    檢驗通知書1 紙附卷足稽。
  (五)綜上所述，被告所辯均不足採，本件事證明確，被告之犯行
    堪以認定。
三、查甲基安非他命屬中樞神經興奮劑，具有輕微之成癮性，服
    用後會產生依賴性、耐藥性、並引起不安、頭昏、顫抖、亢
    進性反應、失眠、焦慮、譫妄、慢性中毒、精神障礙、類似
    精神分裂症之錯覺、幻覺、妄想及伴有行動與性格異常等副
    作用。其劑量增大時，甚或會致死亡。而其慣用者，由於精
    神錯亂，更具有暴力攻擊及反社會行為等傾向，情況極為嚴
    重，尤以戒解不易，其毒害不在煙毒之下，乃經行政院衛生
    署於79年10月9 日以79、10、9 衛署藥字第904142號公告列
    入麻醉藥品管理條例第2 條第4 款所定「化學合成類麻醉藥
    品」管理，並禁止於醫療上使用，不得非法持有及施打、吸
    用。嗣復為87年5 月20日公佈施行之毒品危害防制條例列為
    第二級毒品，禁止製造、運輸、販賣、施用或持有。核被告
    甲○○意圖販賣毒品甲基安非他命而持有之行為，係犯毒品
    危害防制條例第5 條第2 項之意圖販賣而持有第二級毒品罪
    ，共犯呂長達提供毒品甲基安非他命以供販賣，由被告甲○
    ○邀同案被告乙○○，並指示同案被告乙○○尋找下線擬販
    賣毒品安非他命而持有，其等3 人相互間有犯意聯絡，行為
    分擔，應依共同正犯論處。公訴人雖認被告甲○○係犯毒品
    危害防制條例第4 條第2 項、第5 項之販賣第二級毒品未遂
    罪，惟公訴人於起訴書中既未記載被告等有何販賣毒品之事
    實，僅記載被告等意圖販賣第二級毒品甲基安非他命，且同
    案被告乙○○因求售無門，準備歸還甲基安非他命云云，依
    該記載，尚難認定被告等已著手於販賣第二級毒品之行為而
    不遂，應認被告所為，僅係意圖販賣而持有第二級毒品罪，
    公訴人起訴所引應適用之法條，尚有未洽，應予變更。
四、原審對被告甲○○予以論罪科刑，固非無見。惟查：(一)原審
    審判筆錄，參與審理之法官僅記載法官古振暉，筆錄則由審
    判長法官宋明中簽名，而參與判決之法官則為審判長法官宋
    明中，法官簡志瑩、古振暉，此有原審法院審判筆錄及判決
    書可證，自有未經參與審理之法官參與判決之違法。(二)被告
    所涉犯之罪為意圖販賣而持有第二級毒品罪，已如前述，原
    判決認被告係犯販賣第二級毒品未遂罪，尚有未洽。(三)原判
    決認定共同被告乙○○於持有甲基安非他命期間，曾與綽號
    「阿文」之不詳姓名年籍之成年男子磋商買賣甲基安非他命
    事宜，後因該綽號「阿文」之男子現金不足欲先取物，乙○
    ○因恐無法對甲○○交代，未與該男子成交，著手於販賣之
    行為而未得逞等情，惟此部分事實不僅檢察官未據起訴，本
    院亦查無所謂綽號「阿文」之人予以查證，另共同被告乙○
    ○於調查局調查中雖供稱有綽號「阿文」之人要向其購買，
    後因該綽號「阿文」之男子現金不足欲先取物，乙○○因恐
    無法對甲○○交代，未與該男子成交；另於原審審理中亦稱
    ：我是有向綽號「阿文」的人在電話上談到有沒有人要買甲
    基安非他命，該男子稱要問問看，後「阿文」打電話來告訴
    我，稱賣1000元的貨，先拿500 元的實物，我向「阿文」表
    示那樣我無法向被告甲○○交代等語（原審法院89年8 月14
    日訊問筆錄），不僅前後所述不一，難以採信，且共同被告
    乙○○於原審審理中隨後又否認有上開情事，陳稱：「我沒
    有買賣，也沒有談價錢」云云，且本院又查無其他佐證足以
    證明共同被告乙○○有與「阿文」之人磋商買賣甲基安非他
    命事宜。另證人鍾達振雖於原審審理中證稱：「從電話監聽
    中，乙○○與『阿文』的交易只談論一半，因『阿文』籌不
    出錢來，才未交易成功。」（原審卷第31頁），惟其於本院
    前審調查中則改稱是「依據乙○○在調查局的供述而為陳述
    」，「沒有看到乙○○與『阿文』見面」，「我們截獲的訊
    息比較有限，所以沒有去現場」等情，即表示並未監聽到乙
    ○○與「阿文」間之交易情形，自不足以證明被告乙○○與
    「阿文」之人有此部分之買賣犯行，原判決認被告等另有此
    部分犯行，其事實之認定亦有未合。(四)所查獲之甲基安非他
    命經送鑑驗後，認屬第二級毒品甲基安非他命，合計淨重
    3968 ‧1公克（包裝重83‧2 公克），平均純度84‧57％，
    純質淨重3355‧82公克，有法務部調查局檢驗通知書1 紙附
    卷足稽。即其淨重為3968‧1 公克，原判決誤為3355‧82公
    克，尚有誤會。被告上訴意旨，否認有販賣毒品甲基安非他
    命之意圖，指摘原判決不當，雖無理由，但原判決既有上開
    可議之處，自仍應由本院將原判決關於被告甲○○部分，予
    以撤銷改判；審酌被告甲○○擔任聯絡人，意圖販賣而持有
    之毒品數量龐大，足以造成國民健康的重大戕害，犯罪情節
    重大，犯後復飾詞卸責，惟未有犯罪前科，此有臺灣高等法
    院被告全國前案紀錄表附卷足憑，素行尚佳等一切情狀，量
    處如主文所示之刑。扣案甲基安非他命1 包（淨重3968‧1
    公克）為查獲之毒品，應依毒品危害防制條例第18條第1 項
    之規定宣告沒收銷燬之，另安非他命包裝（重83‧2 公克）
    ，係被告所共同持有供犯罪所用之物，應依同條例第19條第
    1 項規定宣告沒收。
據上論結，應依刑事訴訟法第369條第1項前段、第364條、第299
條第1項前段、第300條，毒品危害防制條例第5條第2項、第18條
第1項、第19條第1項，刑法第11條、第28條，判決如主文。
本案經檢察官彭南雄到庭執行職務。
中    華    民    國    95    年    11    月    7    日
                  刑事第七庭    審判長法  官  莊飛宗
                                      法  官  邱明弘
                                      法  官  黃憲文
以上正本證明與原本無異。
如不服本判決應於收受本判決後10日內向本院提出上訴書狀，其
未敘述上訴理由者，並得於提起上訴後10日內向本院補提理由書
狀（均須按他造當事人之人數附繕本）「切勿逕送上級法院」。
中    華    民    國    95    年    11    月    8    日
                                      書記官  施耀程
附錄本案論罪科刑法條全文：
毒品危害防制條例第5條第2項
  意圖販賣而持有第二級毒品者，處5 年以上有期徒刑，得併科
  新臺幣500萬元以下罰金。


司法院資訊處製作；財團法人民間司法改革基金會備份。
